【裁判字號】    90,訴,629
【裁判日期】    901005
【裁判案由】    偽造有價證券
【裁判全文】
臺灣臺南地方法院刑事判決                            九十年度訴字第六二九號
    公  訴  人  臺灣台南地方法院檢察署檢察官
    被      告  甲○○
    指定辯護人  本院公設辯護人  余訓格
右列被告因偽造有價證券案件，經檢察官提起公訴（九十年度偵字第四七一０號），
本院判決如左：
    主  文
甲○○意圖供行使之用，而偽造有價證券，累犯，處有期徒刑參年肆月。扣案偽造之
公益彩券捌張均沒收之。
    事  實
一、甲○○前於民國八十六年間因違反麻醉藥品管理條例案件，經法院判處有期徒刑
    五月確定，於八十七年八月一日執行完畢。猶不知悔改，竟基於意圖供行使之用
    之犯意，於九十年四月初某日，在台南縣永康市○○路四十巷七五弄二號家中，
    將未中獎之公益彩券，以剪貼挖補方式偽造成「八八八」三連號中獎之公益彩券
    ，接續偽造完成中獎之公益彩券八張，其中彩金面額各新臺幣（下同）一千元三
    三、五千元五張。甲○○嗣復基於行使偽造公益彩券之犯意，於九十年四月十七
    日下午五時四十五分許，持該八張已偽造成中獎之公益彩券，及實際刮中一百元
    彩金之公益彩券八張，前往台南縣永康市○○○街一一二號陳秋明所開設之「來
    來旺公益彩券經銷商」，甲○○先向陳秋明岳父陳建中以該八張刮中一百元彩金
    之公益彩券，換得二張公益彩券及現金六百元，甲○○乃當場假裝刮除公益彩券
    薄膜，並卻趁陳建中不注意之際，自口袋中取出一張刮中一千元彩金之偽造公益
    彩券向陳建中要求兌換同額現金，而行使該偽造之公益彩券，陳建中則將該張偽
    造之公益彩券交由其女陳麗娟檢視，陳麗娟發現係屬偽造之公益彩券後隨即報警
    ，甲○○見事蹟敗漏乃欲騎機車逃逸，陳麗娟機警將甲○○之機車鑰匙取下，適
    警方據報趨至當場逮捕甲○○，並扣得偽造之公益彩券八張。
二、案經陳建中訴由臺南縣警察局永康分局報告台灣台南地方法院檢察署檢察官偵查
    起訴。
    理  由
一、訊據被告甲○○坦承於前揭時、地持偽造之公益彩券向被害人陳建中兌換彩金等
    情不諱，惟矢口否認有何偽造公益彩券之犯行，辯稱：扣案偽造之八張公益彩券
    ，係因綽號「松鼠」之人積欠其債款而交付用以抵債，至其所以在警偵訊中坦承
    係其偽造乃因係不想將朋友拉下水，其僅持偽造之公益彩券行使而已云云。惟查
    ：
  (1)被告自白其持偽造之公益彩券向陳建中兌換彩金，而行使偽造之公益彩券乙情，
    核與陳建中於警訊及本院調查時指訴之情節相符，並有扣案偽造之公益彩券八張
    可資佐證，足認被告自白核與事實相符，其行使偽造公益彩券之犯行明確無訛。
  (2)至被告於九十年四月初，在台南縣永康市○○路四十巷七五弄二號家中，如何將
    未中獎之公益彩券，以剪貼挖補方式偽造成中獎之公益彩券一節，迭據被告甲○
    ○於警、偵訊中供認不諱。此外，並有扣案偽造之公益彩券八張可資佐證。再扣
    案偽造之公益彩券計有八張，金色彩券七張、淺藍色彩券一張、其中中五千元彩
    券有五張、中一千元彩券三張，均為「八八八」連線，其中有一碼之「八」明顯
    可見是剪貼所致，有勘驗筆錄一份在偵卷第十四頁可稽，復參以前揭(1)之說明，
    足證被告偽造公益彩券之犯行至為灼然。
  (3)雖被告於本院審理時翻異前供，辯稱：扣案偽造之八張公益彩券，係因綽號「松
    鼠」之人積欠其債款而交付用以抵債，至其所以在警偵訊中坦承係其偽造乃因係
    不想將朋友拉下水云云。然查：
  被告迭於警、偵訊中供承扣案偽造之八張公益彩券係其偽造，從未有隻字提及係
    綽號「松鼠」之人所偽造，嗣於經檢察官起訴後始推稱偽造犯行為綽號「松鼠」
    之人所為，顯有卸責之虞，其前開所辯是否為真已有可疑。
  另被告辯稱綽號「松鼠」之人因積欠其債款，遂交付偽造之公益彩券用以抵償云
    云，然其就綽號綽號「松鼠」之人向其借款之金額、地點，先則供稱：在其賣羊
    肉的店裡即台南縣永康市大灣廟後，金額為三千元云云（見本院九十年六月十五
    日訊問筆錄），嗣又改稱：綽號「松鼠」之人因要打電動玩具，在台南縣永大路
    某電動玩具店內，向其借二、三千元云云（見本院九十年八月二十四日訊問筆錄
    ），足見被告就借款之地點及金額前後所供已不一致，則是否確因綽號「松鼠」
    之人向其借款，而交付偽造之公益彩券用以抵償，亦生疑義。
  又被告於本院調查時一再供承綽號「松鼠」之人係住居於台南縣新化鎮崙頂里一
    九六號，然經本院函請台南縣永康分局前往上址調查後，在上址並無綽號「松鼠
    」之人，有該分局九十年七月二十五日永警刑字第一四０五九號函附卷可憑。另
    證人蔡弘忠即上址屋主蔡耀宗之子到庭證稱：上址已有二、三年未有人住居，其
    綽號並非「松鼠」，且家中亦無綽號「松鼠」之人，其不認識被告亦與被告無任
    何之金錢糾葛等語（見本院九十年八月二十四日訊問筆錄），且經被告當場指認
    蔡弘忠亦稱其並非綽號「松鼠」之人；另上址並未出租或出借他人使用等情，亦
    據蔡弘忠於九十年七月二十一日警訊時供陳明確，是台南縣新化鎮崙頂里一九六
    號，並無綽號「松鼠」之人，應可認定。準此，被告前揭所辯，顯係事後畏罪卸
    責之詞，委無足採。
  (4)綜上所查事證，參互印證，被告先行偽造扣案之八張公益彩券後，復持以兌換行
    使之事證實甚明確，其犯行應堪認定。
二、按公益彩券於實行券面所表示之權利時，必須占有該券為其特質，自屬有價證券
    之一種；次按公益彩券之變造，係指該券本身原具有價值，僅將其內容加以變造
    而言，而未中獎之公益彩券，其本身已無價值，惟一經改造使與中獎金額相同，
    即能行使其券面所載之權利，自係偽造而非變造（參照最高法院四十一年度台上
    字第九六號判例意旨）。查本件公益彩券原未中獎，被告以剪貼挖補方式偽造成
    「八八八」三連號中獎之公益彩券，應屬偽造行為，故核被告所為，係犯刑法第
    二百零一條第一項偽造有價證券罪，同條第二項行使偽造有價證券罪。又被告偽
    造扣案之公益彩券八張，乃數行為於密切接近之時間且於同地實施，侵害同一之
    法益，各行為之獨立性極為薄弱，依一般社會健全觀念，在時間差距上，難以強
    行分開，在刑法評價上，應視為數個舉動之接續施行，合為包括之一行為予以評
    價，屬單純一罪之接續犯。末查被告前於八十六年間因違反麻醉藥品管理條例案
    件，經法院判處有期徒刑五月確定，於八十七年八月一日執行完畢刑，有台灣台
    南地方法院檢察署刑案資料查註紀錄表、台灣高等法院被告全國前案紀錄表存卷
    可按，其於五年內再犯有期徒刑以上之本罪，為累犯，應依刑法第四十七條加其
    刑。爰審酌被告素行、犯罪動機、手段、所生危害及犯罪後之態度等一切情狀，
    量處如主文所示之刑。扣案偽造之公益彩券八張，應依刑法第二百零五條宣告沒
    收之。
據上論斷，應依刑事訴訟法第二百九十九條第一項前段、刑法第二百零一條第一項、
第四十七條、第二百零五條，罰金罰鍰提高標準條例第一條前段，判決如主文。
中      華      民      國      九十    年      十      月      五      日
                                        臺灣臺南地方法院刑事第三庭
                                            審判長法  官  李政庭
                                                  法  官  林英志
                                                  法  官  陳金虎
右正本證明與原本無異。
如不服本判決，應於判決送達後十日內，向本院提出上訴狀。
                                                  書記官  歐祝吟
中      華      民      國      九十    年      十      月      九      日
附錄本案論罪科刑法條全文：
刑法第二百零一條第一項：
意圖供行使之用，而偽造、變造公債票、公司股票或其他有價證券者，處三年以上十
年以下有期徒刑，得併科三千元以下罰金。


司法院資訊處製作；財團法人民間司法改革基金會備份。
